【裁判字號】    99,訴,264
【裁判日期】    990506
【裁判案由】    工廠管理輔導法
【裁判全文】
臺北高等行政法院裁定
                                       99年度訴字第264號
原      告  建廣國際有限公司
代  表  人  甲○○（董事長）
訴訟代理人  周紫涵  律師
被      告  臺北縣政府經濟發展局
代  表  人  乙○（局長）
訴訟代理人  丙○○
            丁○○
上列當事人間工廠管理輔導法事件，原告不服臺北縣政府中華民
國99年1月15日北府訴決字第0981073548號（案號：00000000號
）訴願決定，提起行政訴訟，本院裁定如下：
    主  文
原告之訴駁回。
訴訟費用由原告負擔。
    理  由
一按原告之訴，起訴不備其他要件者，行政法院應以裁定駁回之
  ，行政訴訟法第107條第1項第10款後段定有明文。又人民向行
  政法院提起撤銷訴訟，依同法第4條第1項：「人民因中央或地
  方機關之違法行政處分，認為損害其權利或法律上之利益，經
  依訴願法提起訴願而不服其決定，或提起訴願逾三個月不為決
  定，或延長訴願決定期間逾二個月不為決定者，得向高等行政
  法院提起撤銷訴訟。」之規定，經「合法訴願」為其要件之一
  ，而依訴願法第14條第1項規定，訴願之提起，應自行政處分
  達到或公告期滿之次日起30日內為之，則人民訴願逾法定期間
  ，當然欠缺「合法訴願」要件。申言之，行政訴訟法第4條第1
  項規定之撤銷訴訟，乃人民對損害其權利或法律上利益之行政
  處分，經依訴願程序仍未獲得救濟，請求行政法院予以撤銷或
  變更之訴訟，故提起撤銷訴訟，須在得對於行政處分請求救濟
  期間內為之，苟人民逾越各階段救濟規定之法定期間，即不得
  藉由爭訟程序，以求救濟。如提起行政訴訟起訴逾越法定期限
  ，依行政訴訟法第107條第1項第6款規定，行政法院應以裁定
  駁回；如提起訴願，逾越上述訴願法第14條第1項法定期間，
  依訴願法第77條第2款前段規定，訴願機關應為不受理之決定
  等均是。最高行政法院民國（下同）49年1月16日49年判字第1
  號判例要旨：「人民不服官署之處分，固得循訴願程序以求救
  濟，但處分如已確定，而仍對之提起訴願，即為法所不許。」
  揭示即明。
二本件原告因工廠管理輔導法事件，係於98年10月23日收受被告
  98年10月22日北經工字第0980898757號函（下稱原處分），為
  原告所自認（見起訴狀），且有送達證書影本附原處分卷可稽
  。按原告雖公司設臺北市○○區○○路2段70號6樓之1，惟其
  工廠設在臺北縣新店市○○路○段60號1樓，此觀98年10月8日
  原告在坐落臺北縣新店市○○路○段60號1樓從事物品之製造、
  加工，為臺北縣政府聯合查報小組查獲，並製作「工廠勘查紀
  錄表」（影本附原處分卷可稽）為證，稽該表「勘查結果」欄
  記載「營業中」，「勘查說明」欄記載「從事物品之製造、加
  工，未辦理工廠登記」，「業者具結」欄由原告員工即訴外人
  林清菊簽名，且有原告之收發戳章蓋在該表上，而該「收發戳
  章」為橢圓形章，中間顯示「收發章TEL：00-00000000」上面
  為「建廣國際有限公司」下面為「台北縣新店市○○路○段60
  號1樓」。另外原處分之送達證書（見原處分卷第9頁）：受送
  達人為「甲○○（建廣國際有限公司負責人）」送達地「新店
  市○○路○段60號」代收人「林清菊」（記載為受雇人員工）
  可以顯示原告事實上在坐落臺北縣新店市○○路○段60號1樓之
  處營業並設有工廠。雖原告主張坐落臺北縣新店市○○路○段
  60號1樓處為原告代表人甲○○獨資經營之「凱豐麵包坊」（
  下稱凱豐麵包坊），饅頭麵糰為凱豐麵包坊製作並於現址進行
  販售云云，固提出凱豐麵包坊之稅務部分之營業登記設立核准
  函及營業稅稅額繳款書為憑，惟依據原告所提出之「營業登記
  資料公示查詢」文件，凱豐麵包坊之「營業項目」為「調理食
  品零售」，並無原告所稱之「饅頭麵糰」製作之營業項目，原
  告此說為不可採信。因此，甲○○除擔任原告之代表人外，並
  且另獨資經營凱豐麵包坊，其對於該二營業主體不同自有認識
  ，如當事人已具體表明其身份，當不得混淆主張。故原告主張
  其於98年11月4日業已提起訴願，並提出「訴願書」影本（見
  本院卷第12頁）為憑，但查該訴願書「……本人在此經營……
  ，本店凱豐麵包坊……。（具狀欄）凱豐麵包坊：甲○○」在
  在顯示係以甲○○獨資之凱豐麵包坊提起訴願（此案之訴願亦
  經臺北縣政府98年12月15日00000000號訴願決定不受理在案）
  ，則原告主張其於98年11月4日提起訴願，委無可採。查以原
  告名義提起訴願，依被告「單位收文」條碼記載之日期為98年
  11月25日，有訴願書附訴願卷（第4頁）可考，原告之送達地
  與被告或訴願機關之地址均在臺北縣，無在途期間可以扣除，
  因此，本件原告提起訴願之期間，應自98年10月24日起，計算
  至98年11月22日（星期日）即已屆滿，因適逢休息日，應以次
  日即98年11月23日代之（縱認原告設於臺北市，被告或是訴願
  機關設於臺北縣，應扣除在途期間2日，本案訴願期間亦應至
  98年11月24日屆滿），原告遲至98年11月25日始提起訴願，顯
  已逾越訴願不變期間。
三綜上所述，本件原告之訴，因提起訴願逾越訴願不變期間，依
  首開說明，欠缺「合法訴願」起訴要件，應依行政訴訟法第10
  7條第1項第10款後段規定，裁定駁回其訴。
四依行政訴訟法第107條第1項第10款後段、第104條、民事訴訟
  法第95條、第78條，裁定如主文。
中    華    民    國    99    年    5     月    6     日
                    臺北高等行政法院第一庭
                              審判長法  官  王立杰
                                    法  官  許麗華
                                    法  官  洪遠亮
上為正本係照原本作成。
如不服本裁定，應於送達後10日內向本院提出抗告狀（須按他造
人數附繕本）。
中    華    民    國    99    年     5    月    7     日
                                    書記官  林玉卿


司法院資訊處製作；財團法人民間司法改革基金會備份。
